臺灣彰化地方法院民事判決　94年度訴字第462號
原　　　告　乙○○
被　　　告　丁○○
訴訟代理人　戊○○
被　　　告　甲○○
　　　　　　辛○○
上　二　人
訴訟代理人　丙○○
被　　　告　庚○○
訴訟代理人　己○○
上列當事人間請求分割共有物事件，本院於民國94年9月6日言詞
辯論終結，判決如下：
    主      文
兩造共有坐落彰化縣彰化市○○段366之21地號、地目田、面積
3278平方公尺土地，分割為附圖所示：編號Ａ部分面積1639平方
公尺分歸被告庚○○取得；編號Ｂ部分面積1639平方公尺分歸原
告、被告丁○○、甲○○、辛○○取得，並按原應有部分比例保
持共有。
訴訟費用由被告庚○○負擔2分之1，被告丁○○負擔100分之9，
被告甲○○、辛○○各負擔5分之1，餘由原告負擔。
　　事實及理由
一、原告主張：坐落彰化縣彰化市○○段366之21地號、地目田
    、面積3278平方公尺土地（下稱系爭土地）為兩造共有，應
    有部分為原告100分之1、被告庚○○2分之1、被告丁○○10
    0分之9、被告甲○○100分之20、被告辛○○5分之1。系爭
    土地業經彰化縣政府編定為住宅區，並無因物之使用目的不
    能分割之情形，共有人間亦無訂有不分割之期限，因協議分
    割未果，爰請求裁判分割。又原告分割後願與被告丁○○、
    甲○○、辛○○保持共有，因原告分割後欲在系爭土地建築
    房屋居住，附圖編號Ｂ部分離彰化秀傳醫院比較遠而安靜，
    爰請求分割為附圖方案等語。並聲明：如主文所示。
二、被告庚○○則以：不同意原告之方案，被告庚○○也想自行
    在土地上建屋，故希望分配到附圖編號B部分等語置辯。被
    告張七正、甲○○、辛○○則表示：同意原告之方案，並願
    意與原告保持共有等語。被告並均聲明：同意分割。
三、兩造不爭執之事實：系爭土地為兩造共有，並無依物之使用
    目的不能分割之情形，各共有人間亦無不分割之約定，惟未
    能協議分割。
四、得心證之理由：
  (一)按各共有人，得隨時請求分割共有物。但因物之使用目的不
    能分割或契約訂有不分割之期限者，不在此限。又共有物之
    分割，依共有人協議之方法行之。分割之方法，不能協議決
    定者，法院得因任何共有人之聲請，命為分配。民法第823
    條第1項、第824條第1項、第2項分別定有明文。查原告主張
    系爭土地為兩造所共有，應有部分為原告100分之1、被告庚○○2分之1、被告丁○○100分之9、被告甲○○100分之20
    、被告辛○○5分之1。系爭土地並無依物之使用目的不能分
    割之情形，各共有人間亦無不分割之約定，惟未能協議分割
    之事實，業據其提出土地登記謄本、地籍圖謄本、彰化縣政
    府民國94年2月22日函各1件為證，且為被告所不爭執，並經
    本院勘驗屬實，應堪認為真實。從而，原告依前揭規定請求
    裁判分割共有物，核無不合，應予准許。
  (二)查系爭土地為方形，其上並無建物，僅南邊面臨南平路，西
    邊毗鄰土地為彰化秀傳醫院停車場及大樓等情，業經本院勘
    驗屬實，製有勘驗筆錄可稽。兩造對系爭土地分割方法均無
    意見，惟均主張要建築房屋居住，不願分配在醫院旁邊等語
    ，本院審酌後認為依附圖方案分割，兩造取得之土地地形均
    為方正，且均面臨道路，並無不能使用情形，惟兩造如均在
    面臨南邊道路之土地建築房屋，則原告及被告丁○○等人分
    配在編號Ａ部分，其4人勢須在靠近醫院部分之土地建築房
    屋始足供使用；反之，如被告庚○○分配在附圖編號Ａ部分
    土地，其應可在靠近編號Ｂ部分之位置建築房屋，而無庸緊
    臨醫院居住。是本院審酌系爭土地之使用狀況及各共有人之
    意願，認為依附圖方案分割，應屬公平合理，而為可採，爰
    定分割方案如主文第1項所示。
五、訴訟費用負擔之依據：民事訴訟法第78條、第80條之1、第
    85條第1項但書。
中　　華　　民　　國　　94　　年　　9 　　月　　13  　日
                  民事第二庭    法　官　羅秀緞
以上正本係照原本作成。
如對判決上訴，應於判決送達後20日內向本院提出上訴狀。
中　　華　　民　　國　　94　　年　　9 　　月　　  　　日
                      　　　    書記官　楊年雄
